【裁判字號】    98,訴,261
【裁判日期】    980703
【裁判案由】    侵權行為損害賠償
【裁判全文】
臺灣臺南地方法院民事判決               98年度訴字第261號
原      告  甲○○
                        1樓
被      告  乙○○
上列當事人間請求侵權行為損害賠償事件，經本院刑事庭移送前
來，本院於民國98年6月24日言詞辯論終結，判決如下：
    主      文
被告應給付原告新台幣壹拾萬零柒佰元，及自民國98年2月6日起
至清償日止，按年息百分之5計算之利息。
原告其餘之訴駁回。
訴訟費用由被告負擔5分之1，餘由原告負擔。
本判決原告勝訴部分得假執行。但被告以新台幣壹拾萬零柒佰元
為原告預供擔保後，得免為假執行。
原告其餘假執行之聲請駁回。
    事實及理由
一、原告起訴主張：
(一)、被告與原告於民國（下同）92年l月8日結婚，豈料被告外遇
    ，被告為迫原告離婚，對原告拳打腳踢或施以精神虐待，被
    告對原告於96年3月24日晚上11時左右及96年9月25日中秋節
    約5～6時二次施暴，原告隱忍，未立即驗傷。被告又於97年
    4月30日深夜10點多，先摔原告房間內美容用品等，再衝向
    原告以右手臂撞擊原告胸、頸間，並將原告壓制靠牆，原告
    掙扎反抗時，遭被告拳打腳踢並穢言謾罵，造成原告多處受
    傷，原告至台南市立醫院驗傷並對被告提出家暴傷害告訴，
    案經臺灣臺南地方法院檢察署檢察官對被告提起公訴，經本
    院審理中。
(二)、本件因被告之侵權行為致原告受有多處挫傷（右肩瘀青4×3
    公分、左肩瘀青3×3公分、右膝發紅）、腹部、背部及右大
    腿內側壓痛等傷害，並因被告身分為原告託付終生之伴侶，
    心靈受重創，被告自應對原告負損害賠償責任，原告爰依刑
    事訴訟法第487條第1項及民法第184條、第193條第1項及第1
    95條第1項之規定，提起本件刑事附帶民事訴訟，請求被告
    損害賠償。原告請求賠償之項目及金額臚列如后：
  1.醫療費用新台幣（下同）900元：原告因被告之侵權行為致
    受有傷害，於97年4月30日至台南市立醫院急診，並支出醫
    療費用900元，被告應賠償原告所支出之醫療費用900元。
  2.精神慰撫金50萬元：被告為原告託付終生之伴侶，豈料被告
    外遇，且為逼迫原告離婚，對原告拳打腳踢或施以精神虐待
    ，心靈上創傷恐難癒合，每當想起挨揍過程，餘悸猶存，原
    告所受痛苦非筆墨得以形容，原告精神上所受痛苦，實難言
    喻，爰請求50萬元之精神上損害賠償，以資慰藉等情。
(三)、並聲明：求為判決：
  1.被告應給付原告500,900元，及自起訴狀繕本送達翌日起至
    清償日止，按年息百分之5計算之利息。
  2.原告願供擔保，請准宣告假執行。
二、被告則以：伊沒有傷害原告等語，資為抗辯；並聲明：求為
    判決：駁回原告之訴。
三、得心證之理由：
(一)、原告主張兩造為夫妻關係，平日感情不睦，於97年4月30日
    晚上10時許，在臺南市○區○○○街五巷四十號三樓共同生
    活之住處（兩造已於97年7月13日分居），因故爭執，被告
    竟將原告推撞到牆壁，以右手肘撞擊原告前胸靠頸部處，以
    左手抓住原告右手手腕，再以大腿壓住原告身體，致原告身
    體受有多處挫傷（右肩瘀青4×3公分、左肩瘀青3×3公分、
    右膝發紅）、腹部、背部及右大腿內側壓痛等傷害之事實，
    已據其提出台南市立醫院診斷證明書（應診日期97年4月30
    日）為證，且有台灣高等法院台南分院98年度上易字第204
    號刑事歷審卷證可稽，復參之被告於上開家暴傷害刑事案件
    偵查及審理中亦自承：「是告訴人（原告）主動打我的，我
    是制止告訴人繼續對我身體上的傷害，我將告訴人的雙手抓
    住，並沒有抓住其他部位，我只希望告訴人不要繼續打我，
    但我抓住她的雙手時應該不至於讓告訴人受傷」，「這幾年
    下來，告訴人約有三、四次，是告訴人打我，我只是鎮定她
    ，要她冷靜下來」，「有時講到一些有關栗小姐（被告外遇
    對象）的事情，她就打我，我當然不可能打她，只是把她的
    手抓住而已，且以我的手力告訴人只要被我打一拳，她一定
    躺下的，因為我知道我力量大，所以我不可能打她，頂多只
    是在吵架時，把她的手抓住，讓她冷靜下來」等語（台南地
    檢署97年度交查字第1619號偵查卷第11頁，本院97年度易字
    第1908號刑事卷第23、57頁），則原告主張兩造因細故致生
    本件肢體衝突，原告身體因此受有多處挫傷（右肩瘀青4 ×
    3公分、左肩瘀青3×3公分、右膝發紅）、腹部、背部及右
    大腿內側壓痛等傷害乙節，堪信屬實。被告否認傷害原告乙
    情，難謂可採。
(二)、按因故意或過失，不法侵害他人之權利者，負損害賠償責任
    。不法侵害他人之身體或健康者，對於被害人因此喪失或減
    少勞動能力或增加生活上之需要時，應負損害賠償責任。不
    法侵害他人之身體、健康、名譽、自由、信用、隱私、貞操
    ，或不法侵害其他人格法益而情節重大者，被害人雖非財產
    上之損害，亦得請求賠償相當之金額。民法第184條第1項前
    段、第193條第1項及第195條第1項前段分別定有明文。本件
    被告故意不法侵害致原告之身體受有傷害，既堪認定，則被
    告依前揭法文，自應對原告因而所受之損害，負賠償責任。
    茲就原告請求被告賠償之項目及金額，應否予以准許，分述
    如下：
  1.醫療費用900元部分：原告主張伊因本件傷害而支出醫療費
    用700元部分，已據提出台南市立醫院急診收據（開單日期
    97年4月30日）1紙為憑，且其醫療費用項目，與治療上述傷
    害有密切之關聯性，或因傷害行為所引起之直接間接損害（
    診斷書費），俱屬回復原狀所必要之費用，應予准許。至原
    告另於98年1月13日至台南市立醫院神經外科就診，支出門
    診費用200元部分，觀諸原告於97年4月30日所受本件傷勢尚
    非嚴重，而其嗣於98年1月13日再次就診，已距本件傷害行
    為長達8個多月之久，原告並未舉證證明該次就診醫療費用
    與本件傷害行為有何關連性，則該醫療費用200元部分，難
    謂係本件傷害行為回復原狀所必要之費用，不應准許。
  2.精神慰撫金50萬元部分：按慰撫金之多寡，應斟酌雙方之身
    分、地位、職業、教育程度、財產及經濟狀況、加害之程度
    、被害人所受之痛苦及其他各種情形核定相當之數額。本院
    審酌原告為高商畢業，目前以打零工維生，其於95年度、96
    年度所得分別為224,373元、157,170元，名下有坐落台南市
    安平區土地、房屋各1筆，投資多筆（財產總額1,556,965元
    ）；而被告為大專肄業，目前從事房地產仲介工作，其於95
    年度、96年度所得分別為619,033元、374,328元，名下有汽
    車1輛；已據兩造陳明在卷（見本院98年4月8日言詞辯論筆
    錄），且有稅務電子閘門財產所得調件明細表在卷足憑；及
    兩造之婚姻關係不睦，因細故致生本件肢體衝突，原告身體
    因此受有前揭傷害，致其精神上受有痛苦之程度等一切情狀
    ，認原告請求慰撫金50萬元，尚屬過高，應予核減為10萬元
    ，較為適當。至原告逾此數額之請求，尚難准許。
(三)、末按給付無確定期限者，債務人於債權人得請求給付時，經
    其催告而未為給付，自受催告時起，負遲延責任。其經債權
    人起訴而送達訴狀，或依督促程序送達支付命令，或為其他
    相類之行為者，與催告有同一之效力。遲延之債務，以支付
    金錢為標的者，債權人得請求依法定利率計算之遲延利息。
    但約定利率較高者，仍從其約定利率。應付利息之債務，其
    利率未經約定，亦無法律可據者，週年利率為百分之5。民
    法第229條第2項、第233條第1項及第203條定有明文。綜上
    所述，原告因被告之本件傷害行為所受財產上及非財產上之
    損害，合計為100,700元。從而，原告依侵權行為之法律關
    係，請求被告應給付原告100,700元，及自起訴狀繕本送達
    翌日即98年2月6日起至清償日止，按年息百分之5計算之法
    定遲延利息，為有理由，應予准許。至逾此所為之請求，為
    無理由，應予駁回。
(四)、本件待證事實已臻明確，兩造其餘攻擊防禦方法及舉證，對
    判決結果已不生影響，爰不一一論述，併此敘明。
(五)、本判決原告勝訴部分為所命給付之金額未逾50萬元之判決，
    依民事訴訟法第389條第1項第5款規定，應依職權宣告假執
    行；原告陳明願供擔保，聲請宣告假執行，應無必要。本院
    併就此部分依職權宣告被告預供擔保，得免為假執行。至於
    原告敗訴部分，其假執行之聲請已失所依附，應予駁回。
四、結論：本件原告之訴為一部有理由，一部無理由，依民事訴
    訟法第79條、第389條第1項第5款、第392條第2項，判決如
    主文。
中    華    民    國    98    年    7     月    3     日
                  民事第三庭    法  官  張季芬
以上正本係照原本作成。
如對本判決上訴，須於判決送達後20日內向本院提出上訴狀。
中    華    民    國    98    年    7     月    3     日
                                書記官  顏惠華


司法院資訊處製作；財團法人民間司法改革基金會備份。
